臺灣高等法院刑事判決
109年度上易字第626號
上  訴  人  臺灣新竹地方檢察署檢察官
被      告  林妗玟


選任辯護人  張慶宗律師
            何孟育律師
上列上訴人因被告賭博案件，不服臺灣新竹地方法院108年度易
字第745號，中華民國109年2月27日第一審判決（起訴案號：臺
灣新竹地方檢察署107年度偵字第11845號），提起上訴，本院判
決如下：
    主  文
上訴駁回。
    理  由
一、公訴意旨略以：被告林妗玟（所涉詐欺罪部分，另經臺灣新
    竹地方檢察署檢察官為不起訴處分，下稱被告）明知將金融
    帳戶提供予他人使用，可能遭作為收受賭資或經營賭博網站
    等犯罪行為之工具，竟仍不違背其之本意，而基於幫助聚眾
    賭博之犯意，於民國105 年11月28日前某日在不詳地點，將
    其向合作金庫商業銀行申請之帳號0000000000000 號帳戶（
    下稱系爭帳戶）之存摺、提款卡及密碼，交予真實姓名年籍
    不詳之人使用，幫助該真實姓名年籍不詳之人經營以球類運
    動比賽結果為賭博標的之「九州娛樂城」賭博網站，而該真
    實姓名年籍不詳之人取得上開合庫帳戶後，便將該帳戶提供
    予賭客邱顯杰（已於107 年5 月23日死亡，所涉賭博罪部分
    不另行偵辦；所涉詐欺罪部分經臺灣橋頭地方檢察署檢察官
    以108 年度偵字第2509號為不起訴處分）匯款下注及派發彩
    金使用。嗣邱顯杰欲對趙秀鳳行騙，乃使用不知情之趙秀鳳
    名義及其所有玉山商業銀行帳號0000000000000 號帳戶（下
    稱玉山銀行帳戶），在「九州娛樂城」申請賭博帳號下注，
    「九州娛樂城」即於105 年11月28日使用被告上開合庫帳戶
    ，將邱顯杰贏得之彩金共新臺幣（下同）292,072 元匯至趙
    秀鳳之玉山銀行帳戶，邱顯杰並向趙秀鳳佯稱：該筆款項為
    公司周轉資金，需其協助提領云云，而將被告上開合庫帳戶
    ，作為其對趙秀鳳行騙時使用之人頭帳戶。嗣經趙秀鳳報警
    處理，始循線查悉上情。因認被告涉犯刑法第30條第1 項、
    第268 條後段之幫助意圖營利聚眾賭博罪嫌等語。
二、按犯罪事實應依證據認定之，無證據不得認定犯罪事實。又
    不能證明被告犯罪者，應諭知無罪之判決。刑事訴訟法第15
    4 條第2 項、第301 條第1 項分別定有明文。而事實之認定
    ，應憑證據，如未能發現相當證據，或證據不足以證明，自
    不能以推測或擬制之方法，以為裁判基礎。再認定不利於被
    告之事實，須依積極證據，苟積極證據不足為不利於被告事
    實之認定時，即應為有利於被告之認定，更不必有何有利之
    證據。而認定犯罪事實所憑之證據，雖不以直接證據為限，
    間接證據亦包括在內；然而無論直接或間接證據，其為訴訟
    上之證明，須於通常一般之人均不致有所懷疑，而得確信其
    為真實之程度者，始得據為有罪之認定，倘其證明尚未達到
    此一程度，而有合理之懷疑存在，致無從為有罪之確信時，
    即應為無罪之判決。另刑事訴訟法第161 條第1 項規定，檢
    察官就被告犯罪事實，應負舉證責任，並指出證明之方法。
    因此，檢察官對於起訴之犯罪事實，應負提出證據及說服之
    實質舉證責任。倘其所提出之證據，不足為被告有罪之積極
    證明，或其指出證明之方法，無從說服法院以形成被告有罪
    之心證，基於無罪推定之原則，自應為被告無罪之諭知。依
    刑事訴訟法第154條第2項規定，有罪判決書理由內所記載認
    定事實所憑之證據，須經嚴格證明之證據，在無罪判決書內
    ，因檢察官起訴之事實，法院審理結果認為被告之犯罪不能
    證明，所使用之證據不以具有證據能力之證據為限，故無須
    再論述所引有關證據之證據能力。
三、公訴人認被告涉犯刑法第30條第1 項、第268 條後段之幫助
    意圖營利聚眾賭博罪嫌，無非係以：㈠被告於偵查中之供述
    ；㈡證人邱顯杰之證述；㈢玉山銀行存戶交易明細、合作金庫
    商業銀行北新竹分行106 年1 月11日合金北新竹字第106000
    0084號函、106 年3 月3 日合金北新竹字第1060000694號函
    各1 份；㈣內政部警政署刑事警察局106 年3 月9 日刑偵㈡字
    第1063701652號函、IP位置查詢結果、護照內頁影本各1 份
    為其主要論據。
四、訊據被告固坦承其於105 年11月28日前某日在新竹市北門街
    長河公園，將其系爭帳戶存摺、提款卡、密碼交給真實姓名
    、年籍不詳，綽號「阿宏」之人使用（見原審卷第103 至10
    4 、106 頁），惟堅詞否認有何幫助意圖營利聚眾賭博罪嫌
    ，於原審辯稱：我不知道「阿宏」拿我的帳戶去做什麼等語
    。被告之辯護人則為被告辯護稱：證人邱顯杰以趙秀鳳名義
    申請「九州娛樂城」之帳號為何及如何以該帳號與其他不特
    定多數人對賭、下注、105年11月28日是否確有贏得彩金，
    檢察官並未提出客觀事證佐證，被告合庫帳戶匯款292, 072
    元是否為證人邱顯杰於「九州娛樂城」所得之彩金，並非無
    疑；又被告雖將其系爭帳戶借給他人使用，惟被告並無幫助
    聚眾賭博之犯意等語。經查：
  ㈠系爭帳戶為被告所申辦 
　　本案合庫帳戶係由被告所申辦，並於105 年11月28日網路轉
    帳292,087 元至趙秀鳳玉山銀行帳戶，而趙秀鳳玉山銀行帳
    戶於同日有292,072 元轉入等情，有被告合庫帳戶交易明細
    （見本院卷第95頁）、趙秀鳳玉山銀行帳戶交易明細（見原
    審卷第113 頁）、趙秀鳳玉山銀行帳戶之存摺封面、內頁影
    本及存戶交易明細1 份（見高市警楠分偵字第10673972100 
    號卷第3 卷第1421至1424頁）、被告系爭帳戶之開戶資料、
    往來明細各1 份（見高市警楠分偵字第10673972100 號卷第
    4 卷第2033至2034、1855至1859頁）附卷可參，此部分事實
    首堪認定。
  ㈡被告始終否認出借系爭帳戶係供經營賭博網站有關
　　被告固於偵查中陳稱：我的帳戶沒有借給他人使用，我朋友
    「阿宏」請我幫他轉帳到趙秀鳳帳戶，「阿宏」說他急需一
    筆錢，剛好我身上有錢就借他，他叫我匯這個金額，他106
    年3 月還整數30萬元現金給我，我是使用網路銀行轉出這筆
    錢給趙秀鳳，我沒有從事博奕事業。該帳戶密碼沒有人知道
    ，只有我知道，105 年11月28日我人應該在菲律賓，我本人
    使用網路銀行轉帳298,087 元給趙秀鳳等語（見偵字第1048
    1號卷一第407 至409 頁、第11845 號卷第11至12頁），然
    於本院準備程序及審理中翻異其詞陳稱：我的合庫帳戶是我
    105 年辦好帳戶後在新竹市北門街長河公園借給「阿宏」使
    用，我沒有在用。我借給「阿宏」合庫帳戶的存摺、提款卡
    、密碼，我申辦合庫帳戶的目的就是要借給「阿宏」。我不
    知道「阿宏」跟「九州娛樂城」賭博網站有何關聯，他說他
    自己是作生意的，什麼生意我就沒有細問他。我不知道我合
    庫帳戶於105 年11月28日匯款給趙秀鳳之原因為何，這時候
    帳戶已經借給「阿宏」使用，我本人亦與賭博網站沒有接觸
    或認識等語（見原審卷第71至73、136 至137 頁）。被告就
    其系爭帳戶究係自己使用，或是申辦後隨即交予「阿宏」使
    用，所述雖然前後不一，惟其堅詞否認有從事博奕事業，並
    否認有幫助賭博之犯意，不知其提供系爭帳戶予「阿宏」與
    「九州娛樂城」賭博網站有何關聯，無從據此為不利於被告
    之認定。
  ㈢被告系爭帳戶轉帳他人之目的不明
　1.依證人邱顯杰之歷次供述
　⑴證人邱顯杰雖於106 年6 月19日偵查中陳稱：趙秀鳳說她
    被一個男生照顧，我就跟她聊以前類似經驗，她又說想搬家
    ，我趁勢說附近有建案，請她去看看，讓她拿錢出來，我以
    買房子的話術讓她拿約400 萬元，取得款項我要用以投資來
    償還自己和王雅妍的債務。趙秀鳳匯款到胡琇雯帳戶，是匯
    到九州給趙秀鳳的匯款帳戶，趙秀鳳的九州娛樂城帳號是我
    在玩，我自己也有以邱顯杰身份開帳號。趙秀鳳沒有答應提
    供錢讓我賭博，她不知道匯入金錢的帳號是九州，我是跟她
    說投資博奕網站，沒說多少回饋金，這筆70幾萬有獲利，九
    州有匯款80幾萬至趙秀鳳的帳戶，我叫趙秀鳳領出，跟她說
    我要拿去用等語（見偵10481 號卷一第313 至314 頁）。
　⑵證人邱顯杰於106 年11月6 日偵查中陳稱：當時我自己有接
    觸九州娛樂城、太陽城娛樂城線上博奕。我有幫告訴人（按
    即趙秀鳳）申請九州帳號，我忘記有無告訴她帳號密碼，她
    的錢有部分放在九州，她還沒開始操作，告訴人把錢交給王
    雅妍，有部分我拿去投資，金額我忘記了，我做博奕有上有
    下，只是後來錢都被騙光了，我是約告訴人一起賺錢。我是
    利用告訴人交付的錢做投資，我做莊，不是自己下去賭。當
    時我將一部分錢存入九州，九州可以申請做代理，九州會固
    定％數給我們。告訴人的錢沒有全部投入九州，有部分是我
    被騙錢，也是一些投資等語（見偵10481 號卷一第387 至38
    8 頁）。
　⑶證人邱顯杰既陳稱其自趙秀鳳取得之金錢並非全部投入九州
    娛樂城，而有部分做投資等語，則匯入趙秀鳳玉山銀行帳戶
    之金錢是否即為「九州娛樂城」之彩金，已非無疑。
　⒉並無證據證明系爭帳戶匯給趙秀鳳之金額是賭博彩金
　　證人邱顯杰雖陳稱其有以趙秀鳳名義開設九州娛樂城帳號賭
    博，並稱九州有匯款80幾萬至趙秀鳳帳戶，惟並未具體指明
    趙秀鳳之玉山銀行帳戶於105 年11月28日自被告合庫帳戶匯
    入292,072 元即是其在「九州娛樂城」贏得之彩金。又觀諸
    被告系爭帳戶交易明細、趙秀鳳玉山銀行帳戶交易明細（見
    原審卷第93至98、113 至116 頁），被告系爭帳戶於105 年
    11月28日網路轉帳292,087 元至趙秀鳳玉山銀行帳戶，及趙
    秀鳳玉山銀行帳戶於同日有292,072 元轉入之交易紀錄，均
    未載明相關用途為何。又被告系爭帳戶自105 年8 月1 日開
    戶起之交易明細，雖每月均有20萬元至30餘萬元不等之現金
    存入，並於每月有數筆千元至萬元不等之金融卡轉帳或網路
    轉帳紀錄，惟自交易明細觀之，上開轉帳交易之目的為何尚
    有不明，無法確認被告系爭帳戶即是被「九州娛樂城」網站
    所用。
  ㈣檢察官並未舉證邱顯杰有使用趙秀鳳名義進行賭博
　　末按所謂聚眾賭博，係指「邀聚」不特定多數人賭博財物
    ，或聚眾人之財物而為賭博者而言，且須已達於不特定多數
    人可以任意加入、退出之狀況，始足當之。公訴人所提出之
    證據，除證人邱顯杰曾陳稱其以趙秀鳳名義開設九州娛樂城
    帳號賭博，並稱九州娛樂城有匯款80幾萬至趙秀鳳帳戶等語
    外，然證人邱顯杰以趙秀鳳名義申請九州娛樂城之帳號為何
    ？證人邱顯杰如何以趙秀鳳帳號與其他不特定多數人下注、
    對賭？賭博標的為何？證人邱顯杰於105 年11月28日之際是
    否確實有贏得彩金？公訴人並未提出其他客觀事證予以佐證
    ，無從徒憑證人邱顯杰之前開陳述及被告系爭帳戶於105 年
    11月28日轉帳292,087 元至趙秀鳳玉山銀行帳戶乙節，即遽
    以推斷或臆測被告提供系爭帳戶必然是為「九州娛樂城」網
    站所用，甚或被告確有幫助營利聚眾賭博之不確定故意或行
    為，而援為被告有罪之證據。
  ㈤IP位置無法舉證被告犯行
　　另公訴人所提出內政部警政署刑事警察局106 年3 月9 日刑
    偵（二）字第1063701652號函暨林妗玟合作金庫銀行帳號12
&ZZZZ; &ZZZZ; 00000000000 號帳戶自105 年11月1 日至12月31
    日止之網路
    轉帳登入IP相關資料1 份（見他字第700 號卷一第242 至24
    3頁）、IP位置查詢結果1 份（見偵字第11845 號卷第26頁
    ）、被告之護照內頁影本1 份（見偵字第11845 號卷第14至
    22頁），僅能認定被告系爭帳戶於105 年11月28日使用網路
    銀行匯款之方式轉帳至趙秀鳳之玉山銀行帳戶內，而操作該
    筆匯款之網路銀行登入IP為1.225.34.81，位置在「韓國」
    ，與被告護照內頁於105 年11月28日前後並無入境「韓國」
    之紀錄不符，尚無從據此推認被告合庫帳戶是被「九州娛樂
    城」網站所用。而檢察官就被告犯罪事實，應負舉證責任，
    並指出證明之方法，被告並無自證無罪之義務，倘檢察官所
    提出之證據，不足為被告有罪之積極證明，或其闡明之證明
    方法，無從說服法院形成被告有罪之心證，基於無罪推定之
    原則，即應為被告無罪之諭知，本件既無積極證據足證被告
    系爭帳戶確是被「九州娛樂城」網站所用，縱被告對於其是
    否交付系爭帳戶與他人使用前後說法不一，或未能說明所交
    付帳戶之合理原因，而有輕率將帳戶交給他人之情形，仍不
    得遽為不利被告之認定。
五、上訴駁回之理由
　㈠原審判決以事證不足諭知被告無罪，於法並無違誤。
　㈡上訴意旨略以：依證人邱顯杰所述前後語義，可證其所謂投
    資應係在賭博網站申請做代理，縱難以確認趙秀鳳玉山銀行
    帳戶內款項來源，亦可認定與賭博網站相關，況且被告為成
    年人具有一定智識及工作經驗，知悉不得隨意將帳戶交付他
    人，被告僅與收受帳戶者有數面之緣，對於年籍資料均無所
    悉，辯稱係供協助他人生意使用云云，即無可採等語。
　㈢本件除證人邱顯杰之供述外，別無其他補強證據足資認定邱
    顯杰有使用趙秀鳳名義在檢察官所稱「九州娛樂城」賭博網
    站申請會員帳號，充作其他賭客使用之下注帳號，復無證據
    證明邱顯杰有透過「九州娛樂城」網站招攬賭客、收取水錢
    、獲有其他賭客之彩金，自不得僅因證人邱顯杰之供述，即
    率認邱顯杰有充當賭博網站代理及意圖營利聚眾賭博之犯行
    ，更遑論「九州娛樂城」網站係賭博網站乙節，檢察官於證
    據清單上亦未提出任何證據證明之。　　　　
  ㈣刑事訴訟新制採行改良式當事人進行主義，檢察官負有實質
    舉證責任，法院僅立於客觀、公正、超然之地位而為審判，
    是倘檢察官無法提出證據，以說服法院形成被告有罪之心證
    ，即應為被告無罪之諭知，俾落實無罪推定原則，此觀諸刑
    事訴訟法第154條第1項、第2項、第161條第1項、第2項及第
    301條第1項規定即明。本件並無足夠證據證明有正犯之犯行
    存在，從犯即幫助犯無從依附而成立，業據原判決論述明確
    ，檢察官上訴意旨置原判決已明確論斷說明之事項於不顧，
    仍執前揭陳詞指摘原判決不當，然其上訴意旨所指，均僅係
    本案卷內相同事證之相異評價，並未提出其他積極證據供本
    院調查審認，其上訴指摘原判決不當，益非足取。
  ㈤綜上所述，檢察官以前揭上訴理由指摘原判決不當，俱非可
    採，是其上訴為無理由，應予駁回。
六、被告經合法傳喚，無正當理由未於審理期日到庭，有送達證
    書等件在卷足憑，爰依刑事訴訟法第371條之規定，不待其
    陳述逕行判決。
據上論斷，應依刑事訴訟法第371條、第368條，判決如主文。
本案經檢察官孫立婷提起上訴，由檢察官施清火到庭執行職務。
中　　華　　民　　國　　110 　年　　2 　　月　　24　　日
　　　　　　　　　刑事第十二庭  審判長法　官  陳如玲  　
　　　　　　　　　　　　　　　　　    法　官  郭惠玲
　　　　　　　　　　　　　　　　　    法　官  廖建瑜
以上正本證明與原本無異。
不得上訴。
                                      書記官  邵佩均　
中　　華　　民　　國　　110 　年　　2 　　月　　24　　日